臺灣高等法院民事裁定
111年度破抗字第18號
抗  告  人  英穩達科技股份有限公司

法定代理人  謝瑞海  
代  理  人  陳達德律師
        
上列抗告人因聲請宣告破產事件，對於中華民國111年7月4日臺
灣桃園地方法院110年度破字第14號所為裁定提起抗告，本院裁
定如下： 
    主  文
原裁定廢棄，發回臺灣桃園地方法院。
    理  由
一、本件抗告人以伊係從事矽晶太陽能電池研發、製造與銷售等
    業務，惟因太陽能產業景氣不佳，伊連年虧損，現已無營運
    ，且伊之債務如原裁定附表1（下稱附表1）所示，遠大於伊
    如原裁定附表2（下稱附表2）所示之資產，而不能清償債務
    ，但仍可組成破產財團，有破產實益為由，依破產法第57條
    規定，聲請裁定宣告伊破產。原法院以抗告人如附表2編號4
    至8之資產已為債權人葉國一設定動產抵押權（下稱系爭抵
    押權）而擔保葉國一對其最高限額新臺幣（下同）10億1000
    萬元之債權，則葉國一就抗告人之財產有別除權，不依破產
    程序行使其權利，葉國一於行使別除權後是否尚有未能受清
    償之債權尚未可知，則抗告人除債權人英業達股份有限公司
    （下稱英業達公司）外，即無其他破產債權人，而認無進行
    破產程序使多數債權人公平受償之必要為由，裁定駁回抗告
    人之聲請。
二、按破產，對債務人不能清償債務者宣告之，破產法第57條定
    有明文。又在破產宣告前，對於債務人之財產有質權、抵押
    權或留置權者，就其財產有別除權；有別除權之債權人，不
    依破產程序而行使其權利，惟得以行使別除權後未能受清償
    之債權，為破產債權而行使其權利，同法第108條、第109條
    分別有所明定。是在破產宣告前，對債務人財產有質權、抵
    押權或留置權之債權人，係於破產程序中就該財產有別除權
    ，不依破產程序而行使其權利，惟其行使別除權後未能受清
    償之債權，仍為破產債權，應依破產程序行使其權利。則縱
    債權人對債務人財產有得行使別除權之權利，然其債權若顯
    然逾行使別除權後可受償範圍之部分，即不能謂其非破產債
    權人。
三、經查：　　
　  ㈠、本件抗告人之債務如附表1所示，計10億7277萬2583元，
        有卷附抗告人提出之債權人清冊、英業達公司與葉國一
        之陳報狀、抗告人及原債權銀行之陳報狀所附和解書及
        修約協議書可稽（見原審卷一第200、378至418頁、卷
        五第224至254、262至282、302頁）。而抗告人之財產
        則詳如附表2所示，亦有抗告人提出之間接物料、備品
        及財產明細清冊、111年5月報表、111年3至4月營業人
        銷售額及稅額申報書在卷可參（見原審卷一第238至286
        頁、卷五第316至317、364、538頁）；且抗告人已停止
        營運，有抗告人110年12月1日董事會議事錄在卷可憑（
        見原審卷一第42頁），即未見尚有獲取營業收入之可能
        性。是抗告人主張其負債大於資產，其已無清償債務之
        能力，尚非無據。
　  ㈡、又抗告人雖以附表2編號4至8之財產為葉國一設定系爭抵
        押權，以擔保其最高限額10億1000萬元之債權，有桃園
        市政府111年4月15日府經工行字第1110101279號函及所
        附動產擔保交易（動產抵押）登記證明書及申請文件在
        卷可參（見原審卷五第366至536頁）。然葉國一之債權
        金額高達10億3073萬1999元，而抗告人之上開動產抵押
        物即附表2編號4至8之財產，其帳面價值僅8億3803萬15
        97元，是縱葉國一得因上開動產抵押權而就附表2編號4
        至8之財產行使別除權，然其行使別除權後，應尚有1億
        9270萬0402元之債權（＝10億3073萬1999元－8億3803萬1
        597元）未能受償。揆之前揭所述，其未能受償之債權
        ，仍為破產債權，應依破產程序行使權利，即不能謂其
        非破產債權人。
　  ㈢、況抗告人之債權人除英業達公司及葉國一外，其尚經亞
        東工業氣體股份有限公司（下稱亞東公司）以其有債務
        不履行情事為由，訴請賠償損害8223萬4659元，而在原
        法院訴訟進行中，有抗告人陳報狀及所附亞東公司起訴
        狀在卷可稽（見本院卷第13至15、55至65頁）；而抗告
        人僅對英業達公司及葉國一之負債即顯大於其資產，且
        未見其尚有獲取營業收入之可能性，而無償債能力，業
        如前述。則亞東公司就其主張之債務不履行損害賠償債
        權，非無依破產程序行使其權利以獲公平受償，且該債
        權在破產程序若有實體爭執，並得依破產法第144條規
        定以謀救濟（最高法院56年台抗字第58號民事判例意旨
        參照）。準此，亦難謂抗告人除英業達公司外，即無其
        他破產債權人。
　  ㈣、依上所述，原審遽認抗告人無多數債權人，而駁回其破
        產之聲請，即有未洽。
四、從而，抗告意旨指摘原裁定不當，為有理由。而依破產法第
    63條第2項之規定，對於破產之聲請，應由原法院於裁定前
    依職權為必要之調查，並傳訊債務人、債權人及其他關係人
    ；且破產事件倘經准許，依同法第64條、第65條規定，於宣
    告破產時為選任破產管理人、決定申報債權期間及第1次債
    權人會議期日，及公告破產人之債權人應於規定期間內向破
    產管理人申報其債權等必要之處置，亦均應由原法院為之。
    爰將原裁定廢棄，發回原法院另為適當之處理。
五、據上論結，本件抗告為有理由，裁定如主文。　　
中　　華　　民　　國　　111 　年　　9 　　月　　15　　日
                    民事第九庭    
                        審判長法  官  楊絮雲
                              法  官  盧軍傑
                              法  官  陳賢德
正本係照原本作成。
本裁定除以適用法規顯有錯誤為理由外，不得再抗告。如提起再
抗告，應於收受送達後10日內委任律師為代理人向本院提出再抗
告狀。並繳納再抗告費新臺幣１千元。
中　　華　　民　　國　　111 　年　　9 　　月　　15　　日
　　　　　　　　　　　　　    書記官  張佳樺